【裁判字號】    89,易,3843
【裁判日期】    891103
【裁判案由】    業務侵占
【裁判全文】
臺灣高雄地方法院刑事判決                        八十九年度易字第三八四三號
    公  訴  人  臺灣高雄地方法院檢察署檢察官
    被      告  甲○○
右列被告因業務侵占案件，經檢察官提起公訴（八十八年度偵字第二九六九五號），
本院判決如左：
    主  文
甲○○意圖為自己不法之所有，而侵占自己持有他人之物，處有期徒刑陸月。
    事  實
一、甲○○因欲以駕駛計程車為業，而於報紙上知悉乙○○係從事計程車出租業者，
    旋於民國八十八年八月二日，至位於高雄市三民區○○○路二四七號乙○○所經
    營之車行，向乙○○租用ＹＡ─六０一號計程車，供其營業之用，其與乙○○約
    定該車一日租金為新台幣（下同）五百元，以兩天為一期給付租金一千元，若逾
    期十天未付租金者視為退租。然甲○○後因經濟情況欠佳，時常拖欠乙○○前開
    車輛租金，復自八十八年九月十五日，匯款一萬元予乙○○給付部分租金後，因
    已無力續繳車輛租金，惟又仍需使用該計程車營生，乃基於意圖為自己不法所有
    之犯意，以變易持有為所有之意思予以侵占該計程車，繼續使用，拒不還車；共
    計甲○○僅繳付租金共一萬四千元予乙○○。直至八十九年一月六日臺灣高雄地
    方法院檢察署檢察官開庭偵查本案時，乙○○始因甲○○之告知，方於高雄市○
    ○路某處將右開車輛取回。
二、案經乙○○訴請臺灣高雄地方法院檢察署檢察官偵查起訴。
    理  由
一、訊據被告甲○○對曾於右揭時、地向告訴人乙○○租用ＹＡ─六０一號計程車，
    而前後共僅支付一萬四千元之租金之事實坦承不諱，惟矢口否認有何侵占之事實
    ，辯稱：當時租車是以租買方式，在十一個月後所有權歸屬於我，但我後來因經
    濟不正常，所以沒有付租金，我共給他（指告訴人）一萬四千元，其中包含押金
    四千元，後來車子我有告訴他要還給他，在開回途中毀損，我就打電話告訴他家
    人車子放在何處，請他們來取回，但等不到，所以我先回去，將車留於該處，我
    回到台北我有繼續與他們聯絡，他們也知道，還車的時間約在九月底十月初，當
    時是一位女性接的電話，不知是何人，後來我再去原來停車之地方看，車子已經
    不見云云。惟查，右揭事實，業據告訴人乙○○於本院審理時到院指訴：被告共
  只有給付一萬五千元，分別是八十八年八月九日、八月十三日各兩千元，九月十
    五日匯款一萬元給我，他所交付款項若抵掉，只交到八月三十一日，他九月十五
    日匯款時有與我聯絡，但後來就沒有，家中只有我太太協助我經營租車事業，並
    沒有請其他員工，也沒有聽到家裡的人說有接過電話，至於車子是在在今年一月
    六日開偵查庭時才取回等語（見本院八十九年十月二十七日審判筆錄）明確。被
    告雖以前揭情詞置辯，然已與告訴人所指訴之情節相異，而衡諸常情，欲返還車
    輛予他人，若於途中故障，應會通知車輛所有人請其前來取回，並在車輛所有人
    前來取回車輛後，始行離去，抑或先請車輛維修單位至現場將故障車輛拖至固定
    之地點，再通知車主前去取車，豈有可能任意將車輛留置於車輛故障現場，僅以
    電話連絡車主後即逕自離去之理，被告所辯已與常情有違，所辯自難採信；被告
    於八十八年九月十五日之後即拒不繼續給付租金，亦不返還車輛而仍繼續使用該
    車數月之久，亦不再與告訴人連絡，佐以被告亦自承原本留予告訴人之聯絡電話
    於八十八年八月中旬即因手機遺失而終止該電話之使用，惟並未通知告訴人（見
    本院八十九年十月二十七日審判筆錄）等語，其有易持有為所有之侵占犯意甚明
    ；此外，復有計程車租賃合約書一份在卷可稽，被告犯罪事證明確，其犯行堪予
    認定。
二、核被告甲○○所為，係犯刑法第三百三十六條第一項之普通侵占罪（起訴書誤繕
    為刑法第三百三十六條第一項之公務侵占罪，業經蒞庭檢察官於到庭執行職務時
    加以更正）。審酌被告犯罪後猶否認犯行，態度非佳，又不思積極與告訴人達成
    和解，賠償尚積欠告訴人車輛之租金，以降低告訴人所受之損害，且所侵占係一
    營業用計程車，有一定之價值，惟念及該車事後已由告訴人尋回等一切情狀，量
    處如主文所示之刑，以昭炯戒。
三、公訴意旨雖以：被告甲○○於八十八年八月二日向乙○○ＹＡ─六０一號計程車
    ，約定日租五百元，逾期十天未付租金者視為退租。詎甲○○自八十八年八月三
    十一日起即拒不交付租金，並意圖為自己不法之所有，以變易持有為所有之意思
    予以侵占該計程車，繼續使用，拒不還車。因認被告係於八十八年八日月三十一
    日起即將該車侵占入己等語。然依告訴人乙○○所言，被告於八十八年九月十五
    日曾匯款一萬元支付租金，並曾於匯款前打電話加以告知，其所支付之款項折算
    租金，被告僅付到八十八年八月三十一日等語（見本院八十九年十月二十七日審
    判筆錄），則顯見被告應係在八十八年九月十五日匯款予告訴人支付積欠之部分
    租金後，因已無力再付款，又需繼續使用車輛，方起意侵占該車，而非於八十八
    年八月三十一日即起意侵占該車，公訴意旨恐有誤會，惟此尚無礙於公訴人所起
    訴被告所為事實之社會基本事實同一性，併此敘明。
據上論斷，應依刑事訴訟法第二百九十九條第一項前段，刑法第三百三十五條第一項
，罰金罰鍰提高標準條例第一條前段，判決如主文。
本案經檢察官高大方到庭執行職務。
中    華    民    國    八十九    年      十一    月        三        日
                                  臺灣高雄地方法院刑事第六庭
                                      法  官    李怡諄
右正本證明與原本無異。
如不服本判決，應於判決送達後十日內，向本院提出上訴狀。
                                     書記官    陳福記
中    華    民    國      八十九      年      十一      月      三      日
附錄本件論罪條文：刑法第三百三十五條第一項
刑法第三百三十五條
意圖為自己或第三人不法之所有，而侵占自己持有他人之物者，處五年以下有期徒刑
、拘役或科或併科一千元以下罰金。
前項之未遂犯罰之。


司法院資訊處製作；財團法人民間司法改革基金會備份。
